【裁判字號】    99,附民,8
【裁判日期】    991018
【裁判案由】    請求損害賠償
【裁判全文】
臺灣澎湖地方法院刑事附帶民事訴訟判決  99年度附民字第8號
原      告  趙淑惠即超越禮藝品.
被      告  乙○○
            甲○○
上列被告因98年度易字第69號業務侵占案件，經原告提起附帶民
事訴訟，本院於中華民國99年9月27日辯論終結，判決如下：
    主      文
被告乙○○應給付原告新臺幣貳佰柒拾萬柒仟壹佰壹拾元，及
自民國99年9月24日起至清償日止，按週年利率百分之五計算之
利息。
原告其餘之訴駁回。
本判決第一項，於原告提供新臺幣玖拾壹萬仟元，為被告乙○
○供擔保後，得假執行。
原告其餘假執行之聲請駁回。
    事實及理由
甲、兩造之主張：
一、原告起訴主張：被告乙○○自民國93年1月1日起，任職於原
    告獨資開設、位於澎湖縣馬公市○○路22之1號2樓之「超越
    禮藝品專門店」（下稱超越禮品店），擔任會計、外務員之
    職務，每月薪資新臺幣（下同）25,000元，負責送貨、存提
    款、開票作帳、接洽客戶等工作，為從事業務之人。被告乙
    ○○明知以其名義開立之合作金庫澎湖分行支票存款帳戶（
    帳號：0000000000000，下稱合庫支存帳戶），係專供超越
    禮品店入票、開票之用；以其名義開立之合作金庫澎湖分行
    活期存款帳戶（帳號：00000000000000，下稱合庫活存帳戶
    ），則係專供存入該店現金營收，支付該店貨款、水電費用
    、員工薪資等用途。詎被告乙○○意圖為自己不法之所有，
    自94年2月間起至97年5月間止，利用其職務上之機會，接續
    將上開帳戶內款項及店內營收現金，侵占入己。被告甲○○
    為被告乙○○之弟，基於共同侵占犯意，受被告乙○○指使
    ，在澎湖第二信用合作社開立帳戶（戶名：甲○○，帳號：
    00000000000*9*60），供被告乙○○存放所侵占店內營收款
    項。原告爰依侵權行為法律關係，請求被告2人連帶賠償。
    請求賠償金額如下：起訴書所載犯罪事實，除關於票號SC00
    00000號支票，未經兌現，不予請求；被告侵占後存放被告
    甲○○澎湖第二信用合作社帳戶之102,800元款項，被告甲
    ○○業已歸還原告，不予請求；起訴書犯罪事實（九），侵
    占金額應為34萬元；起訴書犯罪事實（十），侵占金額應為
    40萬元外予以更正外，其餘依起訴書記載之金額請求。除起
    訴書記載之部分外，被告乙○○尚有下述私領款項：被告
    乙○○於96年6月8日自「趙淑惠」合庫帳戶提領12萬元，侵
    占其中9萬元；各於96年8月1日、97年3月20日、97年3月
    31日，分別侵占2萬元、5萬元、20萬元；被告乙○○以
    其臺灣銀行帳戶，供客戶匯款入帳，以此方式侵占15,049 元
    ；依被告乙○○遺留之筆記本，97年4月1日至5月4日店內
    營收為1,144,524元，其中1,051,524元遭侵占。並聲明：被
    告應連帶給付4,508,683元，及自起訴狀繕本送達被告翌日
    起至清償日止，按週年利率5％計算之利息，並陳明願供擔
    保請准宣告假執行。
二、被告則以：並未侵占上開款項，不須賠償等語資為抗辯。
乙、得心證之理由：
一、按附帶民事訴訟之判決，應以刑事訴訟判決認定之事實為據
    ；又法院認為原告之訴不合法或無理由者，應以判決駁回之
    ；刑事訴訟諭知無罪、免訴或不受理之判決者，應以判決駁
    回原告之訴，刑事訴訟法第500條前段、第502條第1項、第
    503條第1項前段分別定有明文。本件被告乙○○自93年1月1
    日起，任職於原告獨資開設之超越禮品店，擔任會計、外務
    員之職務，每月薪資25,000元，負責送貨、存提款、開票作
    帳、接洽客戶等工作，為從事業務之人，竟基於意圖為自己
    不法所有之單一犯意，自94年2月間起至97年5月間止，利用
    其職務上之機會，接續將上開帳戶內款項及店內營收現金，
    合計2,839,910元之款項侵占入己，其中102,800元業已歸還
    原告；又本件尚無證據證明被告甲○○與被告乙○○有犯意
    聯絡，被告甲○○經本院判決無罪等情，業據本院98年度易
    字第69號刑事判決認定在案，則本件民事求償部分，自應以
    此為判斷之基礎。而被告甲○○既經刑事判決諭知無罪在案
    ，依照上開說明，原告訴請被告甲○○賠償部分，自應予以
    駁回，假執行之聲請，失所依據，併予駁回，合先敘明。
二、次按因故意或過失，不法侵害他人權利者，負損害賠償責任
    ，民法第184條第1項前段定有明文。經查：
（一）被告乙○○合計侵占原告2,839,910元之款項，其中
      102,800元之款項業已歸還，業經刑事判決認定在案，揆
      諸前揭規定，原告本於侵權行為之法律關係，請求被告乙
      ○○賠償2737,110元，洵屬有據。
（二）原告主張除起訴書所載犯罪事實部分外，被告另私行侵占
      1,426,573元，一併請求被告賠償。然而，附帶民事訴訟
      之請求範圍，依據刑事訴訟法第487條之規定，應以犯罪
      所受損害為限。而原告前述請求，並不在刑事判決所認定
      之犯罪事實範圍內，原告自不得以此附帶民事訴訟程序請
      求，應予駁回。
三、綜上所述，原告請求被告乙○○賠償2,737,110元，及自起
    訴書狀繕本送達被告翌日即99年9月24日起至清償日止，按
    週年利率5%計算之利息，為有理由，原告逾此範圍之請求，
    則屬無據，為無理由，應予駁回。
四、本判決原告勝訴部分，原告陳明願供擔保聲請宣告假執行，
    核無不合，爰酌定相當之擔保金額，予以准許。至原告敗訴
    部分，假執行之聲請失所附麗，應予駁回。
丙：據上論結，本件原告之訴為一部有理由、一部無理由，依刑
    事訴訟法第502條第1項、第2項、第503條第1項前段、第491
    條第10款，民事訴訟法第390條第2項，判決如主文。
中    華    民    國    99    年    10    月    18    日
                  刑事庭  審判長法  官  管安露
                                法  官  陳順輝
                                法  官  李宛玲
以上正本證明與原本無異。
對本判決如不服，非對刑事判決上訴時不得上訴，並應於送達後
10日內，向本院提出上訴狀（須附繕本）。
中    華    民    國    99    年    10    月    18    日
                                書記官  劉竹苞

司法院資訊處製作；財團法人民間司法改革基金會備份。
